【裁判字號】    97,刑智上易,16
【裁判日期】    971027
【裁判案由】    違反著作權法
【裁判全文】
智慧財產法院刑事判決
                                  97年度刑智上易字第16號
上  訴  人  臺灣苗栗地方法院檢察署檢察官
被      告  甲○○
選任辯護人  陳舜銘律師
被      告  乙○○
上列上訴人因違反著作權法案件，不服臺灣苗栗地方法院96年度
易字第428 號，中華民國97年6 月13日第一審關於公開演出部分
之判決（起訴案號：臺灣苗栗地方法院檢察署96年度偵字第1408
號），提起上訴，本院判決如下：
    主  文
上訴駁回。
    事  實
一、本案經本院審理結果，認第一審諭知被告乙○○犯著作權法
    第92條之擅自以出租方法侵害他人著作財產權罪，被告乙○○所涉犯著作權法第92條之擅自以公開演出方法侵害他人著
    作財產權罪部分與上開論罪科刑部分為想像競合犯之裁判上
    一罪關係，不另為無罪之諭知，另被告丁○○涉犯著作權法
    第92條之擅自以公開演出方法侵害他人著作財產權部分無罪
    ，其認事用法，核無不當，應予維持，並引用原審判決書所
    記載之理由（如附件）。
二、檢察官上訴意旨略以：自扣案之歌本顯示，扣案電腦伴唱機
    內有數千首盜版歌曲，接近甚或超過電腦伴唱機內所收錄歌
    曲總數二分之一，告訴人至少應尚有數百首歌曲遭侵權灌錄
    ，然告訴人為節省訴訟資源僅提出「愛到坎站」等知名具代
    表性10首歌之告訴，被告亦未爭執侵害告訴人之著作財產權
    ，若法院就此產生明確之疑慮，應具體勘驗歌本內告訴人實
    際遭侵權之歌曲數目。此外，本件查獲時被告二人共擺設高
    達5 台之伴唱機，被告甲○○亦坦承從每日11時營業至23時
    之事實，而證人戊○○亦證述：蒐證時該小吃店生意很好，
    大廳及包廂裡均有人在歌唱等情，參酌遭灌錄之盜版歌曲均
    是較新之歌曲，應較易獲客人點選歌唱，應可認定上開未獲
    授權之歌曲已多次遭不知情之客人公開演出，原審遽認難以
    擬制或推定被告二人有利用不知情之人公開演出前述10首歌
    曲之行為，尚難謂為適當等語。
三、然查：
  (一)依偵查卷內所附取締現場照片，分別係扣案電腦伴唱機點歌
    目錄集之封面及內頁版權保證書，暨點歌目錄集中有關系爭
    10首歌曲之翻拍照片（見偵卷第83、87-88 頁），並無客人
    以點唱方式公開演出系爭10首歌曲之內容。至於電腦伴唱機
    現場播放畫面之蒐證照片（見偵查卷第17-18 頁），則係警
    方基於蒐證之目的始至現場點播系爭10首歌曲，自屬合法之
    蒐集證據行為，是以上開照片尚無從證明本件被告二人於查
    獲時有使不知情之不特定人以點唱之方式公開演出系爭10首
    歌曲之行為。
  (二)其次，證人戊○○於原審係證稱：伊曾於95年10月3 日至田
    心園搜證，俾以確認扣案之電腦伴唱機確有系爭10首歌曲，
    但伊是在包廂中，其他包廂雖有別人在唱歌，但伊不知有沒
    有人在唱系爭10首歌曲，當時店內生意很好，每一間包廂都
    有人，當時這10首歌都是授權的新歌，點播率還蠻高的等語
    （見原審卷第113-115 頁），惟所謂「公開演出」，依同法
    第3 條第1 項第9 款規定，係指「以演技、舞蹈、歌唱、彈
    奏樂器或其他方法向現場之公眾傳達著作內容。以擴音器或
    其他器材，將原播送之聲音或影像向公眾傳達者，亦屬之」
    ，因此，構成對音樂著作財產權人所享有公開演出權之侵害
    者，必須行為人有以前揭方法在現場向公眾傳達音樂著作之
    事實者，始足當之，則依證人戊○○之證詞，僅能證明其於
    95年10月3 日至田心園小吃部時，該店之生意不錯，且包廂
    確有其他人在唱歌，然無法證明其他在場之不特定人確有以
    歌唱之方式向公眾傳達系爭10首歌曲之內容，尚難僅憑扣案
    電腦伴唱機為5 台及店內每日營業時間甚長，系爭10首歌曲
    係新歌，應較易獲客人點選歌唱等語，即據以推測系爭10
    首歌曲已多次遭不知情之客人公開演出。
  (三)至上訴意旨另以告訴人尚有數百首歌曲遭侵權灌錄，而請求
    勘驗歌本內告訴人實際遭侵權之歌曲數目乙節，查本件告訴
    人僅就系爭10首歌曲提出侵害著作權之告訴（見偵查卷第22
    -38 、46頁），而犯著作權法第92條之擅自以公開演出方法
    侵害他人著作財產權罪，依同法第100 條之規定，須告訴乃
    論，則本件告訴人既僅就系爭10首歌曲提出告訴，縱扣案之
    電腦伴唱機內確有非法重製其他音樂著作，然既未據著作財
    產權人提出告訴，自不為起訴效力所及，本院即無勘驗扣案
    之點歌目錄集或電腦伴唱機之必要，附此敘明。
四、綜上所述，依卷內所附證據既無從證明被告二人於客觀上有
    何以公開演出方式侵害系爭10首歌曲著作財產權之行為，復
    查無其他積極證據足資證明被告有何公訴人所指之侵害著作
    財產權之犯行，原審就被告乙○○部分，不另為無罪之諭知
    ，被告丁○○為無罪之諭知，經核並無違誤。檢察官上訴指
    摘原判決不當，請求撤銷改判，為無理由，應予駁回。
據上論斷，應依刑事訴訟法第368條、第373條，判決如主文
本案經檢察官鍾鳳玲到庭執行職務。
中    華    民    國    97    年    10    月   27     日
                智慧財產法院第一庭
                            審判長法  官  李得灶
                                  法  官  王俊雄
                                  法  官  林欣蓉
以上正本證明與原本無異。
不得上訴。
中    華    民    國    97    年    10    月   27     日
                                  書記官  周其祥
附件：
臺灣苗栗地方法院刑事判決               96年度易字第428號
公  訴  人  臺灣苗栗地方法院檢察署檢察官
被      告  乙○○
            甲○○
上列被告因違反著作權法案件，經檢察官提起公訴（96年度偵字
第1408號），本院判決如下：
    主    文
乙○○犯著作權法第92條之侵害著作財產權罪，處有期徒刑捌月
，減為有期徒刑肆月，如易科罰金，以新臺幣壹仟元折算壹日，
扣案之電腦伴唱機伍台、點歌遙控器壹支、點歌簿壹本均沒收。
甲○○無罪。
    犯罪事實
一、乙○○明知「愛到坎站」、「舊鞋」、「粉紅色腰帶」、「
    你是阮的溫泉」、「交代」、「寄望」、「今生共明月」、
    「情海波浪」、「愛風騷」、「港都的月」等10首歌曲，均
    係他人享有著作財產權之音樂著作（其著作財產權人均為美
    華影音科技股份有限公司【下稱美華公司】），竟於不詳時
    間，向真實姓名不詳、綽號「小鄭」之人收購違法重製有前
    述音樂著作之「金嗓多媒體電腦伴唱機」5 台，並於95年10
    月3 日，在未徵得美華公司授權或同意之情況下，以每台每
    月新臺幣（下同）4 千元之代價，擅自將上開電腦伴唱機出
    租予在苗栗縣苑裡鎮田心里36之3 號經營「田心園小吃部」
    之甲○○，而侵害美華公司之著作財產權。嗣經警於同年月
    11日16時40分許，持本院法官核發之搜索票至上址執行搜索
    ，扣得上開電腦伴唱機、點歌遙控器1 支及點歌簿1 本，始
    循線查悉上情。
二、案經美華公司訴由彰化縣警察局田中分局報告臺灣苗栗地方
    法院檢察署檢察官偵查起訴。
    理    由
一、證據能力之認定
  (一)丙○○於偵查中所為供述（見偵查卷第43至44頁），對被告
    乙○○、甲○○而言，固屬刑事訴訟法第159 條之1 第2 項
    所謂「被告以外之人於偵查中向檢察官所為之陳述」，惟丙○○係立於證人之地位陳述，亦無不得令具結之情形，應踐
    行證人之證據調查程序，檢察官卻未依法令其具結作證，依
    刑事訴訟法第158 條之3 規定，前開陳述不得作為證據。
  (二)甲○○於偵查中所為供述（見偵查卷第44頁），對被告乙○○而言，固屬刑事訴訟法第159 條之1 第2 項所謂「被告以
    外之人於偵查中向檢察官所為之陳述」，惟甲○○係立於證
    人之地位陳述，亦無不得令具結之情形，應踐行證人之證據
    調查程序，檢察官卻未依法令其具結作證，依刑事訴訟法第
    158 條之3 規定，前開陳述不得作為認定被告乙○○犯罪事
    實之證據。
  (三)乙○○於偵查中所為供述（見偵查卷第44至45頁），對被告
    甲○○而言，固屬刑事訴訟法第159 條之1 第2 項所謂「被
    告以外之人於偵查中向檢察官所為之陳述」，惟乙○○係立
    於證人之地位陳述，亦無不得令具結之情形，應踐行證人之
    證據調查程序，檢察官卻未依法令其具結作證，依刑事訴訟
    法第158 條之3 規定，前開陳述不得作為認定被告甲○○犯
    罪事實之證據。
  (四)臺北市政府核發之美華公司營利事業登記證（見偵查卷第26
    頁），係公務員職務上製作之證明文書，無顯不可信之情況
    ，依刑事訴訟法第159 條之4 第1 款，得為證據。
  (五)卷內其餘被告以外之人於審判外之言詞或書面陳述，經檢察
    官、被告2 人於審判程序一致同意作為證據（見審理卷第60
    、92頁），並經本院審酌作成時之情況認為適當，依刑事訴
    訟法第159 條之5 第1 項規定，均得為證據。
  (六)員警拍攝之查獲現場、點播歌曲照片10張（見偵查卷第17至
    18頁）及扣案之電腦伴唱機5 台、點歌遙控器1 支、點歌簿
    1 本，均係以物件之存在及其呈現之狀態為證據資料，性質
    上非屬供述證據，既非實施刑事訴訟程序之公務員因違背法
    定程序而取得，亦得為證據。
二、有罪部分
  (一)犯罪事實之認定：
    1.被告乙○○坦承向「小鄭」購得扣案之電腦伴唱機5 台，
      並於95年10月3 日，未經美華公司授權或同意，以每台每
      月4 千元之代價，將上開電腦伴唱機出租予經營「田心園
      小吃部」之甲○○，以及上開電腦伴唱機內確有前述10首
      歌曲，其出租電腦伴唱機前並未查證前述歌曲有無取得授
      權等情（見偵查卷第9 至10、44至45頁；審理卷第55至57
      、120 頁）。
    2.前述10首歌曲均係美華公司因受讓而享有著作財產權之音
      樂著作，且未經美華公司授權重製在上開電腦伴唱機內之
      事實，業據告訴人美華公司於偵查中指訴及證人戊○○於
      本院審理時證述明確（見偵查卷第61至68頁；審理卷第10
      8 、111 頁），並有美華公司營利事業登記證、附加協議
      書、授權書、獨家發行權專屬授權合約書等在卷可稽（見
      偵查卷第26、29至38頁）。
    3.扣案之電腦伴唱機5 台、點歌遙控器1 支及點歌簿1 本擺
      設在苗栗縣苑裡鎮田心里36之3 號、甲○○所經營「田心
      園小吃部」之廣場及包廂內，電腦伴唱機內均重製有前述
      10首歌曲，消費者皆可使用點歌遙控器輸入點歌簿內所載
      編號點播歌曲等事實，則經證人戊○○到庭結證無訛（見
      審理卷第108 至109 、113 、116 頁），復有彰化縣警察
      局田中分局搜索扣押筆錄、扣押物品目錄表、美華公司查
      證取締紀錄及查獲現場、點播歌曲照片足資佐證（見偵查
      卷第17至18、20至21、28頁）。
    4.扣案之電腦伴唱機雖係知名廠商「金嗓電腦科技股份有限
      公司」（下稱金嗓公司）所生產、市面上常見之產品，同
      時扣案之點歌簿首頁亦附有金嗓公司出具之「版權保證書
      」，惟點歌簿內粉紅色（標題包括「國語暢銷排行榜金曲
      」、「台語暢銷排行榜金曲」）、黃色（標題為「國語歌
      曲」）、藍色（標題為「國語歌曲」）、桃紅色（標題為
      「台語歌曲」）、綠色（標題為「台語歌曲」）、橙色（
      標題包括「日語歌曲」、「客語歌曲」、「山地歌曲」）
      、藍綠色（標題包括「兒童歌曲」、「英文歌曲」、「電
      子舞曲」、「節目音樂」、「宗教歌曲」、「社團歌曲」
      ）共7 部分歌頁中，僅粉紅色、黃色、綠色、橙色、藍綠
      色5 部分印有使人一眼即可辨識為正版歌頁之「金嗓多媒
      體點播系統」、「本歌集均經合法授權重製」字樣及「Ｇ
      ＆Ｖ」圖樣、浮水印，藍色及桃紅色2 部分則全無前述字
      樣、圖樣或浮水印，印刷品質較為粗糙，包覆歌頁之塑膠
      封套亦明顯較新，標題又分別與黃色、綠色部分重複，單
      從外觀實不難發現此2 部分歌頁係事後額外增加之歌頁，
      亦可以推知其上所列灌錄在電腦伴唱機內之歌曲係他人擅
      自灌錄，並非金嗓公司原先合法灌錄之著作重製物。被告
      乙○○向「小鄭」購買扣案之電腦伴唱機，再出租予甲○○以營利，衡情應會檢視扣案之點歌簿，瞭解電腦伴唱機
      內灌錄有哪些歌曲，以便與「小鄭」及甲○○訂定交易條
      件，而前述10首歌曲（編號依序為28005 、28018 、2809
      2 、28131 、28143 、28144 、28162 、28079 、28084
      、28080） 皆列在點歌簿桃紅色部分歌頁中，被告乙○○
      對於電腦伴唱機內灌錄有前述10首可能未經著作財產權人
      同意重製、出租之歌曲，理當有所認識。是被告乙○○辯
      稱：伊是外行人，頭一次做這種行業，行為時不知道電腦
      伴唱機內有前述10首歌曲，也不知道有無取得授權云云，
      自難採憑。其知悉前述10首歌曲之著作財產權人可能未同
      意出租，仍將灌錄有前述10首歌曲之電腦伴唱機出租予他
      人，顯有侵害他人著作財產權之故意。
    5.綜上各節說明，本案事證已臻明確，被告乙○○之犯行洵
      堪認定，應依法論科。
  (二)論罪科刑之理由：
    1.被告乙○○所為，係犯著作權法第92條之擅自以出租方法
      侵害他人著作財產權罪。
    2.審酌被告乙○○有妨害風化前科（參審理卷第7 頁臺灣高
      等法院被告前案紀錄表），具有國中畢業學歷，未婚、從
      事土木工程業，為牟出租獲利而犯本案，出租之電腦伴唱
      機有5 台，侵害10首歌曲之著作財產權，犯後矢口否認犯
      行，造成司法資源相當程度之耗費，且曾於本院審理期間
      承諾賠償告訴人12萬元（見審理卷第66至67頁），嗣竟反
      悔，屆期未依約履行，並稱只能提出6 萬元（見審理卷第
      73、85、106 頁），因而迄未與告訴人達成和解，足認尚
      欠悔意，告訴人亦請求從重量刑（見審理卷第121 頁）等
      一切情狀，本院認檢察官求處被告乙○○有期徒刑8 月，
      堪稱妥適，爰從其所請，量處如主文所示之刑。
    3.被告乙○○犯罪在96年4 月24日以前，符合中華民國九十
      六年罪犯減刑條例第2 條第1 項第3 款之減刑規定，爰依
      上開規定，減其宣告刑2 分之1 ，並依同條例第9 條就減
      得之刑諭知易科罰金之折算標準。
    4.扣案之電腦伴唱機5 台、點歌遙控器1 支及點歌簿1 本，
      均係被告乙○○所有供犯罪所用之物，已據其供述在案（
      見審理卷第117 頁），爰依著作權法第98條第1 項前段沒
      收之。未扣案之其餘點歌遙控器及點歌簿，據被告乙○○
      供稱均已自行燒燬（見審理卷第118 頁），為免執行困難
      ，爰不予宣告沒收，併此敘明。
三、無罪及不另為無罪諭知部分
  (一)公訴意旨略以：被告甲○○在苗栗縣苑裡鎮田心里36之3 號
    經營「田心園小吃部附設卡拉ＯＫ」，與被告乙○○均明知
    前述10首歌曲係美華公司享有著作財產權之音樂著作，竟基
    於共同犯意聯絡，未經美華公司之同意或授權，由被告乙○○向不詳姓名之人收購上開電腦伴唱機，出租予被告甲○○
    ，由被告甲○○自95年10月3 日起，每日自11時許至23時許
    ，在不特定人均能自由出入之「田心園小吃部附設卡拉ＯＫ
    」，利用相同犯罪機會，擅自提供上開電腦伴唱機，供不知
    情之不特定人點唱前述10首歌曲，而以此等公開演出之方式
    ，接續侵害美華公司之著作財產權，因認被告2 人均涉犯著
    作權法第92條之擅自以公開演出方法侵害他人著作財產權罪
    嫌。
  (二)按犯罪事實應依證據認定之，無證據不得認定犯罪事實，刑
    事訴訟法第154 條第2 項定有明文。次按認定不利於被告之
    事實，須依積極證據，苟積極證據不足為不利於被告事實之
    認定時，即應為有利於被告之認定，更不必有何有利之證據
    ；事實之認定，應憑證據，如未能發現相當證據，或證據不
    足以證明，自不能以推測或擬制之方法，以為裁判基礎，最
    高法院分別著有30年上字第816 號、40年台上字第86號判例
    可資參照。
  (三)公訴人認被告甲○○、乙○○涉犯上開罪嫌，無非以：被告
    甲○○坦承經營田心園小吃部附設卡拉ＯＫ，並向乙○○承
    租電腦伴唱機5 台之事實，被告乙○○坦承收購電腦伴唱機
    5 台，並出租予甲○○之事實，告訴代理人丙○○指訴上開
    犯罪事實甚明，以及美華公司與各權利人簽訂之獨家發行權
    專屬授權合約書、授權書、取締現場與播放電腦伴唱機畫面
    照片共16張、電腦伴唱機5 台、點歌簿1 本、點歌遙控器1
    支、田心園小吃部附設卡拉ＯＫ之名片1 張，為其論據。訊
    據被告甲○○、乙○○則均堅決否認犯行，一致辯稱：不知
    道電腦伴唱機內有哪些歌曲、有無取得授權等語。
  (四)經查：被告甲○○、乙○○自警詢、偵查至本院審理時，從
    未供述前述10首歌曲曾為「田心園小吃部」之顧客點唱之情
    事，雖被告甲○○確有在「田心園小吃部」之廣場及包廂內
    提供演唱器材（如擴音器、喇叭、麥克風等），任由來店用
    餐消費之不特定人點播及演唱重製於上開電腦伴唱機內之歌
    曲，然上開電腦伴唱機擺放在「田心園小吃部」供人使用為
    期不過9 天，收錄之歌曲則多達1 萬餘首（參審理卷第112
    頁證人戊○○證述），以前述10首歌曲所佔不及千分之一之
    比例，於9 天期間內曾為顧客點唱之機率實屬微乎其微，且
    證人戊○○已到庭明確證稱其於96年10月3 日第一次前往「
    田心園小吃部」蒐證時，並未目睹或聽聞店內顧客點唱前述
    10首歌曲（見審理卷第114 頁），再者，戊○○乃告訴人美
    華公司於本件偵查中所委任之代理人（參偵查卷第25頁委任
    狀、審理卷第116 頁證人戊○○證述），其於96年10月11日
    會同警方至「田心園小吃部」搜索時當場點播前述10首歌曲
    ，既係經美華公司指示及授權之合法蒐證舉動，亦非被告2
    人利用不知情之第三人侵害美華公司之著作財產權，此外，
    卷內並無任何積極確切證據足以證明曾有戊○○以外之人在
    「田心園小吃部」使用上開電腦伴唱機公開演出前述10首歌
    曲之事實，自難徒憑上開電腦伴唱機內有非法重製之前述10
    首歌曲，設置在公共場所供不特定人點唱等事實，遽予擬制
    或推定被告2 人有利用不知情之人公開演出前述10首歌曲之
    行為，而為不利於被告2 人之認定。按著作權法第92條之刑
    事處罰規定，為實害犯，必有實際侵害他人著作財產權之行
    為，始構成該罪，本件公訴意旨所指實際侵害美華公司著作
    財產權之「公開演出」行為既無從證明屬實，對被告2 人即
    不能以該罪相繩。
  (五)綜上說明，此部分公訴意旨所指被告2 人犯行，尚屬不能證
    明，揆諸前揭法律規定及判例意旨，應諭知被告甲○○無罪
    之判決；就被告乙○○部分，因公訴人認此部分起訴事實與
    其經本院論罪科刑之「擅自以出租方法侵害他人著作財產權
    」犯行為想像競合犯之裁判上一罪關係（見審理卷第106 頁
    ），爰不另為無罪之諭知，附此指明。
四、適用之法律
  (一)刑事訴訟法第299 條第1 項前段、第301 條第1 項。
  (二)著作權法第92條、第98條第1 項前段。
  (三)刑法第11條、第41條第1 項前段。
  (四)中華民國九十六年罪犯減刑條例第2 條第1 項第3 款、第7
    條、第9 條。
本案經檢察官洪清秀到庭執行職務。
中    華    民    國    97    年    6     月    13    日
                  刑事第一庭  法  官  羅貞元
以上正本證明與原本無異。
如不服本判決，應於判決送達後10日內向本院提出上訴狀（應抄
附繕本），其未敘述上訴理由者，應於上訴期間屆滿後20日內補
提理由書狀於本院，上訴於臺灣高等法院臺中分院。告訴人或被
害人如對於本判決不服者，應具備理由請求檢察官上訴，其上訴
期間之計算係以檢察官收受判決正本之日期為準。
                              書記官  王月香
中    華    民    國    97    年    6     月    13    日
附錄論罪科刑法條：
著作權法第92條
擅自以公開口述、公開播送、公開上映、公開演出、公開傳輸、
公開展示、改作、編輯、出租之方法侵害他人之著作財產權者，
處3 年以下有期徒刑、拘役、或科或併科新臺幣75萬元以下罰金
。


司法院資訊處製作；財團法人民間司法改革基金會備份。
